臺灣高等法院臺中分院刑事判決　　　　95年度上易字第1409號
上　訴　人
即　被　告　丙○○
選任辯護人　葉涵德律師
上列上訴人因竊盜案件，不服臺灣臺中地方法院95年度易字第
1813號中華民國95年9月21日第一審判決（起訴案號：臺灣臺中
地方法院檢察署95年度偵字第12444號），提起上訴，本院判決
如下：
    主  文
原判決撤銷。
丙○○連續攜帶兇器，毀越安全設備，於夜間侵入住宅竊盜，累
犯，處有期徒刑壹年。扣案綠色手把螺絲起子、紅色手把螺絲起
子、黑灰色老虎鉗、銀灰色手電筒各壹支及手套壹雙，均沒收。
    犯罪事實
一、丙○○前犯有二次偽造文書、妨害自由、妨害兵役及二次竊
    盜罪紀，其中於民國（下同）八十八年間因偽造文書案件，
    經臺灣高等法院判處有期徒刑一年確定，甫於九十四年一月
    一日縮刑期滿執行完畢出監。詎猶不知悔改，復基於意圖為
    自己不法所有之概括犯意，均利用自高雄工作地返回臺中探
    望親人之機會，(一)先於九十四年十二月十日晚間約八時許
    ，在臺中市○○區○○路二段四巷二弄三六號丁○○住宅處
    ，趁丁○○該住處後門窗戶業遭不詳之人破壞，後門亦遭打
    開之機會，攜帶其所有之手套一雙、手電筒一支 (銀灰色)
    及客觀上足供兇器使用之螺絲起子 (綠色把手)一支，打開
    後門進入丁○○住處內，竊得現金新臺幣 (下同)五千元。(
    二)再於九十五年六月四日晚間八時許，攜帶其所有之上開
    手套一雙、手電筒一支 (銀灰色)及客觀上可作為兇器使用
    之螺絲起子 (紅色把手)、黑灰色老虎鉗各一支，在臺中市
    ○○○路一段五六二號乙○○住宅處，先破壞該屋鋁窗之安
    全設備，再穿越鋁窗破洞處進入屋內，竊取乙○○所有之美
    金四十一元、新加坡幣二十四元、項鍊二條 (價值約五百元
    ) 、手鍊一條 (價值約五百元)、戒指一個 (價值約一千元)
    等物。得手後，於同日晚間約八時三十分許正欲逃離之際，
    為乙○○返回上開住處發現報警查獲，並扣得上述行竊工具
    等物。嗣丙○○復主動向警自白尚有上開行竊丁○○財物行
    為。
二、案經臺中市警察局第五分局報告臺灣臺中地方法院檢察署檢
    察官偵查起訴。
    理    由
一、訊據上訴人即被告丙○○（以下簡稱被告）固坦承有上開竊
    取乙○○財物之事實，惟對於竊取丁○○財物部分，辯稱：
    「當初並不是我破壞的，是否我去偷的時間太久了，我不記
    得了，但是我有進去，我有沒有偷錢我不記得了。」云云，
    惟查：上開犯罪事實，業據被告於警詢、九十五年六月五日
    偵查中坦承不諱 （見警卷第2頁至第3頁、第12444號偵查卷
    第7頁，且被告於原審明確坦承稱 ：「我到現場時，窗戶已
    經遭破壞，鐵管都被弄彎了，後門有開一個縫，我是把門打
    開進去，之後我就竊得五千元，當時身上有攜帶一把螺絲起
    子、手套、手電筒，這些工具都是我的，就是本案被查扣贓
    物其中物品，是我平常工作所使用。‧‧‧。（問：被害人
    乙○○遭竊該次，當時行竊攜帶工具？）螺絲起子、老虎鉗
    各一支、手套、手電筒都有帶進去。（問：如何剪斷鋁窗？
    ）我並沒有剪斷鋁窗，我是徒手把窗戶用力掰開，我先用螺
    絲起子把鋁窗下方板鬆，再用手用力往外拉，鋁窗被我拉一
    個洞，我再從鋁窗破洞爬進去屋內。（問：有無攜帶美工刀
    行竊？）沒有，美工刀是在我車上為警查獲，我行竊時並沒
    有使用，也沒有預備用來行竊，是平日工作所用。（問：扣
    案手電筒兩支、望遠鏡一個、手套一雙、手提袋壹個，何人
    所有？）都是我的，手提袋、望遠鏡與本案行竊無關，我說
    的螺絲起子就是螺絲刀就是扣案紅灰色把手該支，紅色該支
    螺絲刀是我行竊被害人乙○○時所使用，綠色把手螺絲起子
    是我行竊被害人丁○○該次所攜帶，行竊乙○○所攜帶老虎
    鉗就是扣案黑灰色這把，扣案手套一雙是我行竊時所攜帶，
    與本案行竊有關工具，只有螺絲起子兩支、手套、黑灰色老
    虎鉗、灰色手電筒，工具都是我的沒錯，其餘與本案無關的
    工具都是我平常工作所用，我放在車上，我是從事葬儀社工
    作，用來剪樹枝、鐵絲使用。」等語（見原審卷第89頁至第
    91 頁）， 核與證人即被害人丁○○、乙○○於警詢、原審
    審理中證述竊遭情節；證人即查獲本案之警員趙永利於原審
    審理中結證情節相符（見警卷第4頁至第5頁、原審卷第61頁
    至第66頁），復有贓物領據一張、現場及贓物之照片在卷可
    稽，並有前揭手套一雙、手電筒一支、螺絲起子二支、老虎
    鉗一支扣案可佐，足認被告自白與事實相符，堪可採信。雖
    被告於原審審理中供稱其至丁○○住處行竊時間約為晚間八
    、九時許，詳細時間不記得等語，然佐以丁○○係於九十四
    年十二月十日上午七時許離家，同日晚間返家發現遭竊，當
    時並有向臺中市警察局第五分局報案，業據丁○○於警詢及
    原審審理中證述在卷，再依卷附於九十四年十二月十日二十
    二時四十六分許輸入之刑案報案處理系統詳細資料表 (見警
    卷第二十四頁)記載：丁○○係於 九十四年十二月十日二十
    一時許發現遭竊等語，參之人之記憶常隨時間經過而趨模糊
    ，應以丁○○於案發當日向警陳述：係於二十一時許發現遭
    竊等語，較為可採。是被告應係於該日晚間約八時許行竊，
    亦可認定，檢察官誤認被告係於該日二十一時五十分許行竊
    ，應有未合。再被告至乙○○住處行竊時間應為晚間八時許
    ，亦經被告於原審審理中供明在卷，核與乙○○於原審審理
    中結證情節相符，亦可認定，檢察官誤認係晚間八時三十分
    許行竊，亦有未洽，均附此敘明。綜上所述，被告嗣辯稱：
    是否有竊盜丁○○錢，已不記得云云，顯非可採，本案事證
    明確，被告犯行洵堪認定。
二、按刑法第三百二十一條第一項第三款之攜帶兇器竊盜罪，係
    以行為人攜帶兇器竊盜為其加重條件，此所謂兇器，其種類
    並無限制，凡客觀上足對人之生命、身體、安全構成威脅，
    具有危險性之兇器均屬之，且祇須行竊時攜帶此種具有危險
    性之兇器為已足，並不以攜帶之初有行兇之意圖為必要（最
    高法院七十九年臺上字第五二五三號判例意旨參照）。查，
    被告丙○○行竊時所攜帶之螺絲起子、老虎鉗，前端均為金
    屬材質，質地堅硬，有卷附之照片及該等扣案工具可按，足
    見在客觀上係屬足以殺傷人生命、身體之器械，顯為具有危
    險性之兇器無疑。再按刑法第三百二十一條第一項第二款所
    謂毀越門扇牆垣，係指毀損或「超越」及踰越門扇牆垣而言
    ，與用鑰匙開鎖啟門入室者不同。司法院解釋所謂越進門扇
    牆垣，其越進二字亦應解為「超越」或踰越而進，非謂啟門
    入室即可謂之越進 (最高法院二十二年上字第四五四號判例
    意旨參照)。是核被告如犯罪事實欄一 (一)部分所為，係犯
    刑法第三百二十一條第一項第三款、第一款之攜帶兇器，於
    夜間侵入住宅竊盜罪；其如犯罪事實欄一 (二)部分所為，
    係犯刑法第三百二十一條第一項第三款、第二款、第一款之
    攜帶兇器，毀越安全設備，於夜間侵入住宅竊盜罪。檢察官
    於犯罪事實欄已載明被告於夜間侵入住宅竊盜之事實，惟於
    所犯法條欄漏引刑法第三百二十一條第一項第一款，尚有未
    合，併此敘明。又被告至丁○○住處行竊時，並無為何毀越
    窗戶之安全設備行為，業經被告於原審審理中供明在卷，復
    查無其他積極證據足認被告確有毀越窗戶之行為，自難僅因
    被告曾自白有毀越窗戶情形，遽為不利於被告之認定。再按
    刑法上之連續犯，雖不必時間緊接，亦不以犯罪手段相同為
    限，惟必須其多次犯罪行為自始均在一個預定犯罪計劃以內
    ，出於主觀上始終同一之犯意，方可成立（最高法院八十四
    年度臺上字第三四八九號判決意旨參照）。而被告行為後，
    刑法第五十六條關於連續犯之規定於九十四年一月七日修正
    刪除，於九十四年二月二日公布，並於九十五年七月一日施
    行，被告犯後刑法第五十六條之規定於九十五年七月一日刪
    除，而本件被告於舊法時期所犯之犯罪事實欄一 (一)、 (
    二)之加重竊盜罪，依修正施行前刑法第五十六條之規定，
    應依連續犯論以一罪，並得加重其刑至二分之一；而依修正
    施行後之刑法，並無連續犯之規定，且依新法應各別多次論
    斷之結果（即數罪併罰），其刑度顯較修正前應依刑法第五
    十六條之規定以一連續為重，經比較新舊法結果，應依刑法
    第二條第一項之規定，以被告行為時之規定較有利於被告，
    自應依刑法第二條第一項，適用修正施行前之刑法第五十六
    條連續犯規定，論以一罪。查被告均係利用自高雄返回臺中
    探親時，利用空檔外出行竊，業經被告於九十五年六月五日
    本院訊問時供明在卷，是被告前後二次竊盜犯行，時間雖尚
    非屬緊接，惟其既均係利用自高雄返回臺中探親時，利用空
    檔外出，以相同手法，觸犯構成犯罪要件相同之罪名，則其
    先後二次犯罪行為，應係自始均在其一個預定犯罪計劃以內
    ，係屬基於概括之犯意反覆為之，為連續犯，應依修正前刑
    法第五十六條之規定論以情節較重之刑法第三百二十一條第
    一項第三款、第二款、第一款之攜帶兇器，毀越安全設備，
    於夜間侵入住宅竊盜罪之一罪，並加重其刑。末查，被告前
    有二次偽造文書、妨害自由、妨害兵役及二次竊盜罪前科，
    其中於八十八年間因偽造文書案件，經臺灣高等法院判處有
    期徒刑一年確定，甫於九十四年一月一日縮刑期滿執行完畢
    出監，有臺灣高等法院被告前案紀錄表、臺灣臺中地方法院
    檢察署刑案資料查註紀錄表及被告在監在押資料查詢表各一
    份在卷可按，其於受有期徒刑執行完畢後五年以內再犯本案
    有期徒刑以上之罪，為累犯，雖累犯規定亦於九十四年一月
    七日修正，於九十四年二月二日公布，並於九十五年七月一
    日施行，惟其就故意再犯部分，並未修正，應逕適用修正後
    刑法第四十七條之規定，遞加重其刑。原審判決認被告罪證
    明確，予以論罪科刑，固非無見，惟原審判決於理由欄已敘
    明被告應依累犯之規定加重其刑，惟於主文欄確漏載「累犯
    」，主文與理由不符，顯有未洽。被告上訴主張其對於是否
    有竊取丁○○財物部分，已無記憶，且原審量刑過重等語，
    指摘原審判決不當，雖無理由，惟原審判決既有上開可議之
    處，應由本院將原審判決予以撤銷改判。爰審酌被告已有前
    述前科，其中並有二次竊盜前科，素行不佳，竟不知悛悔警
    惕，再為本案二次竊盜犯行，且其行為時係年滿四十餘歲之
    成年男子，不思以正當方法賺取金錢，竟冀圖不勞而獲，連
    續為本案二次竊盜犯行，復均係於夜間侵入被害人等住宅行
    竊，破壞被害人等居家安寧，惡行不輕；其犯罪之動機、目
    的、手段、所竊得財物價值非鉅，其中被害人乙○○遭竊財
    物，並已經乙○○領回；及被告犯罪後能主動向警自白如犯
    罪事實欄一 (一) 部分所示犯行，並坦承全部犯行，復已於
    原審審理中依丁○○要求當庭賠償五千元予黃倫偉之態度等
    一切情狀，從輕量處如主文第二項所示之刑。本院斟酌上揭
    各情，認檢察官具體求處被告有期徒刑一年四月，略嫌過重
    ，附此敘明。再者，扣案綠色手把螺絲起子、紅色手把螺絲
    起子、黑灰色老虎鉗、銀灰色手電筒各一支及手套一雙，均
    係被告所有供犯罪所用之物，業據被告於審理中供明在卷，
    應依刑法第三十八條第一項第二款規定予以宣告沒收。至其
    餘扣案物品，雖亦係被告所有，惟均係被告工作所用之工具
    ，被告平時即放在車上，亦經被告於審理中陳明在卷，爰均
    不予宣告沒收。
三、刑法第六十二條所謂發覺，並非以有偵查犯罪之機關或人員
    確知其人犯罪無誤為必要，而於對其發生嫌疑時，即得謂為
    已發覺。又犯罪事實之一部既已被發覺，雖在檢察官或司法
    警察官訊問中，被告陳述其未發覺之部分犯罪行為，然並不
    符合刑法第六十二條之規定，不應認有自首之效力 (最高法
    院九十一年度臺上字第三五七○號、三○五四號、九十年度
    臺上字第五四三五號、八十七年度臺上字第六七六號判決意
    旨參照)。本件既係被告遭警查獲如犯罪事實欄一 (二)部分
    所示犯行後，始主動向警供出如犯罪事實欄一 (一)部分所
    示犯行，依照上開說明，自不符自首規定，亦併此指明。
據上論斷，應依刑事訴訟法第三百六十九條第一項前段、第二百
九十九條第一項前段，刑法第二條第一項、修正前刑法第五十六
條、刑法第三百二十一條第一項第一款、第二款、第三款，刑法
第四十七條、第三十八條第一項第二款，判決如主文。
本案經檢察官甲○○到庭執行職務。
中　　華　　民　　國　　96　　年　　2 　　月　　27　　日
            刑事第三庭    審判長法　官　王  增  瑜
                                法　官  蔡  紹  良
                                法　官  胡  忠  文
上列正本證明與原本無異。
不得上訴。
                                書記官  陳  麗  玉
中　　華　　民　　國　　96　　年　　2 　　月　　27　　日
附錄論罪科刑法條全文：
刑法第三百二十一條第一項第二款、第三款：
犯竊盜罪而有左列情形之一者，處六月以上五年以下有期徒刑：
一於夜間侵入住宅或有人居住之建築物、船艦或隱匿其內而犯之
　者。
二毀越門扇、牆垣或其他安全設備而犯之者。
三攜帶兇器而犯之者。
